臺灣高等法院民事判決　九十一年度上字第九十七號
　　上　訴　人　　乙○○
　　被上訴人　　　甲○○
右當事人間請求清償債務事件，上訴人對於中華民國九十年十二月十九日台灣台北地
方法院九十年度訴字第三七○七號第一審判決提起上訴，本院判決如左：
    主    文
上訴駁回。
第二審訴訟費用由上訴人負擔。
    事實及理由
一、本件被上訴人起訴主張：上訴人分別於民國八十六年九月二十日及八十八年一月
    二十七日向訴外人亞太商業銀行南門分行借款，邀同被上訴人為連帶保證人共計
    借得新台幣（下同）三百八十萬元，惟上訴人自八十八年九月起即未繳本息，致
    訴外人亞太商業銀行南門分行以被上訴人為連帶保證人向台灣台北地方法院聲請
    對被上訴人核發支付命令，被上訴人被迫於八十九年八月九日代償上訴人上開全
    部債務共計三百八十五萬三千八百九十元，被上訴人依民法第三百一十二條及第
    七百四十九條規定承受債權人亞太商業銀行南門分行對主債務人即上訴人之債權
    ，故訴請上訴人清償上揭被上訴人代償上訴人借款之款項及法定利息等情，聲明
    ：(一)上訴人應給付被上訴人三百八十五萬三千八百九十元，及自九十年八月七日
    起至清償日止，按週年利率百分之五計算之利息。(二)以供擔保為條件之假執行宣
    告。並答辯聲明：上訴駁回。
二、上訴人則以：本件為被上訴人借名貸款，上訴人並未取得所借款項，借款存摺由
    訴外人即被上訴人配偶葉菊芬保管及管理，借款係被上訴人在使用等語，資為抗
    辯。聲明：(一)被上訴人之訴及其假執行之聲請均駁回。(二)如受不利判決，願供擔
    保請免為假執行之宣告。並上訴聲明：(一)原判決廢棄。(二)右廢棄部分，被上訴人
    在第一審之訴及假執行之聲請均駁回。
三、兩造不爭之點：本件被上訴人主張上訴人先後向訴外人亞太商業銀行南門分行借
    款共計三百八十萬元，由被上訴人任連帶保證人，詎上訴人自八十八年九月起即
    未繳本息，被上訴人被迫於八十九年八月九日代償全部債務共計三百八十五萬三
    千八百九十元之事實，業據其提出代償證明書、本票、本院八十九年度拍字第九
    六六八號民事裁定、八十九年促字第六二一六號支付命令、個人存戶簡便融資借
    據、抵押權塗銷同意書、他項權利證明書、放款借據等件為證，且為上訴人所不
    爭執，自堪信為真實。
四、兩造爭執要旨之論述：上訴人雖不否認系爭借款，惟辯稱系爭款項係被上訴人借
    伊名義借款，伊未使用該款項，且該款項係被上訴人夫婦為做生意及家庭理財需
    要而使用云云，上訴人則予以否認。則本件爭點即在於是否借用上訴人名義借款
    供被上訴人個人所用？以及應由何人清償系爭借款？茲敘述如下：
  (一)經查，上訴人於原法院九十年十二月五日言詞辯論期日到庭自認：「‧‧‧當時
    公司設立之初資金不足，在外採買需要大量資金，因為我人在外負責採買，資金
    在我手上，所以以當時以我名義借貸，以防這筆金錢在用時我有侵吞或其他情事
    造成損失，至於擔保品則由原告（即被上訴人）提供，當時這筆借款是撥到我在
    亞太銀行之帳戶」（見原審卷第八二頁）；又上訴人於本院九十一年九月二十五
    日言詞辯論程序到庭陳述：「（問：錢是用你的名義借的？）是的。但錢不是我
    在掌管，錢是被上訴人掌管。我與被上訴人的關係始終不好，因被上訴人從結婚
    開始，就打我姐姐。借這個錢的主要目的，是要資助被上訴人的家庭及做生意。
    公司賺的錢，來資助被上訴人的家庭。」等語（見本院卷第八十頁）。再參以證
    人葉菊芬亦於原法院九十年十一月二十日到庭證稱，八十六年上訴人乙○○向亞
    太銀行借款，八十八年這筆借款則是八十六年之借款未還轉單而來。上訴人八十
    六年向亞太銀行借款是因為伊與上訴人經營擁盛貿易有限公司所需之資金，借款
    存摺在伊手上。上訴人負責在大陸採購南北貨業務，伊負責公司業務，上訴人採
    購所需之貨款通知伊，伊再匯款給上訴人；亞太銀行五六二九一之帳戶是上訴人
    的等語（見原審卷第六七至六九頁），顯見系爭借款係由訴外人亞太商業銀行南
    門分行撥入上訴人之帳戶，以供上訴人與訴外人葉菊芬所經營擁盛公司之用，並
    非供被上訴人個人所用，則系爭借款自應由上訴人自負清償責任。
  (二)被上訴人非擁盛公司股東，為兩造所不爭執。上訴人主張被上訴人係以隱名方式
    投資擁盛公司，自公司取得相當利潤，就系爭貸款金額，應依一定比例分擔等語
    ，為被上訴人所否認。而上訴人就被上訴人係以隱名方式投資擁盛公司等情，亦
    未能舉證以實其說。況上訴人先於本院九十一年七月二十三日準備程序到庭陳述
    ：「我們錢是交給葉菊芬，葉菊芬拿去投資，這件事被上訴人知道。」（見本院
    卷第六七頁），惟系爭借款既然係由訴外人葉菊芬拿去投資，雖被上訴人知情，
    仍無法由此即可證明被上訴人係是以隱名方式投資擁盛公司，且自公司取得相當
    利潤。又縱係被上訴人以隱名方式投資擁盛公司，惟該公司為獨立法人，上訴人
    既借款供公司所用，該債權債務關係乃存在於公司與上訴人間，上訴人即不得請
    求被上訴人個人負擔系爭借款之清償責任。
五、按保證人向債權人為清償後，於其清償之限度內，承受債權人對於主債務人之債
    權，民法第七百四十九條定有明文。上訴人於八十六年間及八十八年間分別向訴
    外人亞太商業銀行南門分行借款共三百八十萬元，詎未依約清償，而由任債連帶
    保證人之被上訴人於八十九年八月九日代償系爭借款債務共三百八十五萬三千八
    百九十元，被上訴人因而依法承受債權人亞太商業銀行南門分行對於主債務人即
    上訴人之借款債權。
六、綜上所述，本件被上訴人主張，伊於八十九年八月九日代償係爭借款債務共三百
    八十五萬三千八百九十元，依法承受債權人亞太商業銀行南門分行對於上訴人之
    借款債權為可採，上訴人所辯均無可取。從而，依民法第七百四十九條之規定，
    被上訴人請求上訴人清償其代償之款項及自起訴狀繕本送達之翌日起至清償日止
　　，及按法定利率計算之利息，為有理由，應予准許。是則原審判命上訴人如數給
　　付，於法並無不合。上訴意旨指摘原判決不當，求予廢棄改判，為無理由，應予
　　駁回其上訴。
七、本件事證已臻明確，兩造其餘攻擊、防禦方法及所為之立證，經核與判決之結果
    不生影響，爰不逐一論述，併予敘明。
八、據上論結，本件上訴為無理由，依民事訴訟法第四百四十九條第一項、第七十八
    條、第八十五條第一項前段，判決如主文。
中　　　華　　　民　　　國　　九十一　　年　　　十　　 月　　　九 　　　日
　　　　　　　　　　　　　　　　　　民事第九庭
                                　　　　審判長法  官　吳　謙　仁
　　　　　　　　　　　　　　　　　　　　　　　法　官　魏　大　喨
　　　　　　　　　　　　　　　　　　　　　　　法　官　游　婷　麟
右正本係照原本作成。
如不服本判決，應於收受送達後二十日內向本院提出上訴書狀，其未表明上訴理由者
，應於提出上訴後二十日內向本院補提理由書狀（均須按他造當事人之人數附繕本）
上訴時應提出委任律師或具有律師資格之人之委任狀；委任有律師資格者，另應附具
律師及格證書及釋明委任人與受任人有民事訴訟法第四百六十六條之一第一項但書或
第二項（詳附註）所定關係之釋明文書影本。
中　　　華　　　民　　　國　　九十一　　年　　　十　　　月　　　九　　　日
　　　　　　　　　　　　　　　　　　　　　　　書記官　林　初　枝
附註：
民事訴訟法第四百六十六條之一（第一項、第二項）：
對於第二審判決上訴，上訴人應委任律師為訴訟代理人。但上訴人或其法定代理人具
有律師資格者，不在此限。
上訴人之配偶、三親等內之血親、二親等內之姻親，或上訴人為法人、中央或地方機
關時，其所屬專任人員具有律師資格並經法院認為適當者，亦得為第三審訴訟代理人
。
